【裁判字號】    90,交訴,71
【裁判日期】    901231
【裁判案由】    過失致死等
【裁判全文】
臺灣臺南地方法院刑事判決                            九十年度交訴字第七一號
    公  訴  人  臺灣台南地方法院檢察署檢察官
    被      告  戊○○
    選任辯護人  林樹根
                洪茂松
    被      告  甲○○
    選任辯護人  王秀哲
右列被告等因過失致死等案件，經檢察官提起公訴（九十年度偵字第三三五號），本
院判決如左：
    主  文
戊○○服用酒類，不能安全駕駛動力交通工具而駕駛，處罰金貳萬元，如易服勞役，
以參佰元折算壹日；又因過失致人於死，處有期徒刑拾月。
甲○○從事業務之人，因業務上之過失致人於死，處有期徒刑壹年，緩刑伍年。
    事  實
一、戊○○於民國八十九年十一月十五日中午十二時許，在嘉義市○○路參加友人喜
    宴並飲用啤酒二瓶後，本應注意飲酒後吐氣所含酒精成份超過每公升０‧二五毫
    克以上者，不得駕駛車輛，按其情節又非不能注意，竟疏未注意。甲○○則係以
    駕駛砂石車為業，為從事業務之人。戊○○於上處飲酒後吐氣所含酒精濃度高達
    每公升０‧四六毫克，已酒醉不能安全駕駛動力交通工具，詎戊○○仍不顧大眾
    行車之公共安全，於同日十六時三十分許，酒後駕駛車號ＳＢ─５３１１號自用
    小客車沿南一六五線公路（即白嘉公路）由南往北方向行駛，於同日十七時十五
    分許，途經該公路八．五公里處之設有閃光黃燈號誌之交岔路口時，本應注意汽
    車行駛至交岔路口左轉彎時，應距交岔路口三十公尺前顯示方向燈，行至交岔路
    口中心處左轉，而依當時情況，又無不能注意之情事，其能注意竟疏未注意，因
    不勝酒力致注意力無法集中，竟於距交岔路口前五、六公尺處始顯示方向燈並冒
    然左轉彎，適同一時、地，甲○○駕駛車號ＷＥ─８２７號營大貨砂石車，沿該
    公路同向行駛至前開交岔路口，甲○○本亦應注意其駕駛執照尚在吊扣期間，不
    得駕駛車輛及該路段限速四十公里，不得超速行駛，且車輛行經設有閃光黃燈號
    誌之上開交岔路口應減速接近，注意安全，小心通過，而依當時情況，又無不能
    注意之情事，其能注意竟疏未注意，未減速慢行仍以時速四十五公里之速度超速
    行駛，迨甲○○發現同向在前之戊○○自小客車冒然左轉彎時已閃避不及而緊急
    將砂石車向左偏轉，致所駕駛之砂石車左側浮起右翻壓住戊○○之自小客車向左
    拖行翻覆，砂石車及所載之砂土並覆壓戊○○之自小客車及駕駛車號ＧＥＺ─３
    ６８號機車行經該處交岔路口之翁宗正，致翁宗正因之受有胸腹壓砸傷骨折出血
    ，全身多發性骨折合併窒息，當場死亡。而戊○○送醫救治後，經醫師抽取其血
    液送驗，測得其血液所含酒精濃度經換算為吐氣酒精濃度已達前開數值。
二、案經翁宗正之父丙○○訴由台南縣警察局白河分局報請臺灣台南地方法院檢察署
    檢察官偵查起訴。
    理  由
一、訊據被告戊○○、甲○○對於右開時、地駕車發生車禍並致被害人翁宗正死亡之
    事實均坦承不諱，核與目擊證人己○○、乙○○、丁○○於警訊時之證述及乙○
    ○、丁○○於本院審理時陳證之情節相符，復有嘉義基督教醫院急診檢驗報告緊
    急檢查單影本、台南縣警察局道路交通事故調查報告表各一紙、刑案現場相片三
    十四幀在卷可資佐證，而死者翁宗正係因本件車禍死亡，亦經臺灣台南地方法院
    檢察署檢察官督同檢驗員相驗明確，並製有勘驗筆錄、驗斷書及相驗屍體證明書
    等附卷可憑。又被告戊○○不僅自承駕駛前有飲用啤酒，且其當日十九時四分許
    經警送醫測得其血液所含酒精濃度為九二ｍｇ／ｄＬ，經換算為吐氣酒精濃度已
    達每公升０‧四六毫克（即９２ｍｇ／ｄＬ除以１０００為０．０９２％再乘以
    ５即為０．４６ＭＧ／Ｌ），有前開嘉義基督教醫院急診檢驗報告緊急檢查單影
    本一紙可稽。雖被告戊○○辯稱：伊駕駛並無過失云云。惟按汽車駕駛人飲酒後
    其吐氣所含酒精成份超過每公升０‧二五毫克以上者，不得駕車；汽車行駛至交
    岔路口左轉彎時，應距交岔路口三十公尺前顯示方向燈，行至交岔路口中心處左
    轉，道路交通安全規則第一百十四條第二款、第一百零二條第一項第四款分別定
    有明文。又行車速度，依標誌之規定，無標誌者，在市區道路，時速不得超過四
    十公里；閃光黃燈表示「警告」，車輛應減速接近，注意安全，小心通過，九十
    年六月一日修正施行前之道路交通安全規則第九十三條第一項第一款及道路交通
    標誌標線號誌設置規則第二百十一條第一項第一款亦分別規定甚明。查被告二人
    既有經正常程序考領駕駛執照，俱為有駕駛經驗之人，對於上開交通安全規則自
    知之甚稔，為其等應注意之事項，而肇事當時係日間自然光線、天候晴朗、雙線
    道、柏油路面、標線清晰、有快慢車道劃分、閃光黃燈號誌交岔路口、限速四十
    公里、路面乾燥無缺陷、無障礙物、視距良好，有前開調查報告表存卷可考，足
    見依當時狀況被告二人並無不能注意之情狀，而被告戊○○於肇事後經測試換算
    為吐氣酒精濃度已高達每公升０‧四六毫克，已高出法律容許之每公升０．二五
    毫克甚多，且其於檢察官偵查中復自承：「（問：是否已達不能完全駕駛之程度
    ？）是，精神狀態較不好，注意力較不集中」、「（問：你車要左轉，是否依規
    定打方向燈）有，我要左轉之前五、六公尺打方向燈」等語明確（見臺灣台南地
    方法院檢察署八十九年相字第一五七七號相驗卷宗八十九年十一月十七日訊問筆
    錄），顯見被告戊○○其當時已因不勝酒力而影響其行車注意力，其已不能安全
    駕駛動力交通工具，應無疑義，又其飲酒後應注意且能注意不得駕車而仍駕車，
    且竟疏於注意於距該交岔路口前五、六公尺處始顯示方向燈並冒然左轉彎，被告
    戊○○自有違前開規定之注意義務，其有過失亦至為明顯，是被告戊○○前開所
    辯，要係卸責之詞，不足採信。而被告甲○○亦應注意且能注意其駕駛執照尚在
    吊扣期間，不得駕駛車輛而仍駕車，且該路段限速四十公里，其駕駛車輛行經上
    開設有閃光黃燈號誌之交岔路，竟疏未注意減速慢行而仍以時速四十五公里之速
    度超速行駛，迨發現同向在前之戊○○自小客車冒然左轉彎時已閃避不及而緊急
    向左偏轉，致所駕駛之砂石車左側浮起右翻壓住戊○○之自小客車向左拖行翻覆
    ，砂石車及所載之砂土並覆壓戊○○之自小客車及駕駛機車行經該處交岔路口之
    被害人翁宗正，因而肇事，被告甲○○自有違前開規定之注意義務，其顯有過失
    ，亦堪認定。又本件被害人翁宗正係因此次車禍當場死亡，是被告二人之過失駕
    駛行為，與被害人之死亡結果間，均具有相當因果關係，亦無疑義。從而，本件
    事證已甚明確，被告二人前揭犯行，堪以認定。
二、核被告戊○○所為，係犯刑法第一百八十五條之三之酒後不能安全駕駛動力交通
    工具而駕駛罪及同法第二百七十六條第一項之過失致死罪；被告甲○○所為，係
    犯同法第二百七十六條第二項之業務過失致死罪，被告戊○○所犯上開二罪間，
    犯意各別，行為互殊，應予分論併罰。又被告戊○○係酒醉駕車因而致人死亡；
    被告甲○○係在駕駛執照吊扣期間駕車，亦屬無駕駛執照駕車因而致人死亡，被
    告二人均應依道路交通管理處罰條例第八十六條第一項規定加重其刑。爰分別審
    酌被告二人之品行、應負過失責任之程度、造成被害人死亡之結果、肇事後被告
    戊○○尚未與死者家屬達成民事上之和解，被告甲○○已與死者家屬達成民事上
    之和解，及被告戊○○於犯後未能坦認犯行、被告甲○○犯後尚能坦認犯行頗有
    悔意等一切情狀，分別量處如主文所示之刑，並就被告戊○○部分諭知罰金易服
    勞役之折算標準，以資懲儆。查被告甲○○前未曾受有期徒刑以上刑之宣告，有
    臺灣高等法院被告全國前案紀錄表附卷可稽，其因一時短於思慮致罹刑章，經此
    次偵審程序教訓，當知所警惕，諒無再犯之虞，且其犯罪後已與死者家屬達成民
    事賠償，有台南縣新營市調解委員會八十九年民調字第二六號調解書一紙在卷可
    徵，本院因認前開對被告甲○○宣告之刑，以暫不執行為適當，爰併宣告緩刑五
    年，以啟自新，並觀後效。
據上論斷，應依刑事訴訟法第二百九十九條第一項前段，道路交通管理處罰條例第八
十六條第一項，刑法第十一條前段、第一百八十五條之三、第二百七十六條第一項、
第二項、第四十二條第二項、第七十四條第一款，罰金罰鍰提高標準條例第一條前段
、第二條，判決如主文。
本案經檢察官李宗榮到庭執行職務。
中    華    民    國      九十      年      十二      月     三十一     日
                                      臺灣臺南地方法院交通法庭
                                          法  官    張  瑛  宗
右正本證明與原本無異。
如不服本判決，應於判決送達後十日內，向本院提出上訴狀。
                                          書記官    廖  明  娟
中    華    民    國      九十      年      十二      月     三十一     日
附錄論罪科刑法條：
刑法第一百八十五條之三
  服用毒品、麻醉藥品、酒類或其他相類之物，不能安全駕駛動力交通工具而
  駕駛者，處一年以下有期徒刑、拘役或三萬元以下罰金。
刑法第二百七十六條第一項
  因過失致人於死者，處二年以下有期徒刑、拘役或二千元以下罰金。


司法院資訊處製作；財團法人民間司法改革基金會備份。
